【裁判字號】    97,交聲,585
【裁判日期】    970911
【裁判案由】    聲明異議
【裁判全文】
臺灣臺南地方法院交通事件裁定          97年度交聲字第585號
移送機關    交通部公路總局嘉義區監理所麻豆監理站
異議人即
受處分人    乙○○
上列受處分人因違反道路交通管理處罰條例案件，對於交通部公
路總局嘉義區監理所麻豆監理站民國97年6月3日所為之裁決處分
（處分案號：麻監裁罰字第裁75-Z00000000號），聲明異議，本
院裁定如下：
    主  文
原處分撤銷。
乙○○不罰。
    理  由
一、本件移送意旨略以：受處分人即異議人乙○○（下稱異議人
    ）駕駛牌照號碼TC-1182號自小客車，於民國（下同）97年
    4月8日13時2分許，在國道1號北上280公里處，因有汽車行
    駛於高速公路上汽車駕駛人未繫安全帶之違規行為，遭內政
    部國道公路警察局第四警察隊員警製單舉發，嗣經交通部公
    路總局嘉義區監理所麻豆監理站（下稱移送機關）以其違規
    事證明確，依道路交通管理處罰條例第31條第2項規定，裁
    處新台幣3,000元。
二、本件聲明異議意旨略以：異議人於上述時間駕駛上揭車輛，
    經新營收費站北上第三道停車繳費，因找零錢解開安全帶，
    在靜止狀態下遭躲收費亭後方之員警強開單裁處新台幣3,00
    0元之罰鍰，然異議人係在停止狀態下因找零錢而解開安全
    帶，並不是未繫安全帶。該警不提供蒐證錄影帶，不接受申
    訴事實，阻止異議人向收費員請求證明異議人有繫安全帶，
    只隨口問收費員有沒有找零錢給我，卻在罰單上自行加註「
    收費員未見停下找零錢」等語，強要異議人簽名，否則不讓
    異議人離開，因此，本罰單所為之處分顯有錯誤，為此聲明
    異議，請求撤銷原處分等語。
三、按汽車行駛於道路上，其駕駛人或前座乘客未繫安全帶者，
    處駕駛人新臺幣一千五百元罰鍰；其實施及宣導辦法，由交
    通部定之。汽車行駛於高速公路，違反前項規定者，處駕駛
    人新臺幣三千元以上六千元以下罰鍰。道路交通管理處罰條
    例第31條第1項、第2項定有明文。
四、經查:
  (一)異議人於上開時、地駕駛牌照號碼號TC-1182號自小客車自
    用一般小客車，行駛於高速公路上，有駕駛人及前座乘客未
    繫安全帶之違規行為，固有內政部警察署國道公路警察局97
    年4月8日公警局交字第Z00000000號舉發違反道路交通管理
    事件通知單1份附卷可稽，然為異議人所否認。而證人即舉
    發警員黃世賢於本院97年8月22日調查時雖到庭證稱：「（
    法官問證人：本件是否你舉發，情形如何？）是的，異議人
    行經新營收費站繳費時，我看到他與前座的乘客都未繫安全
    帶，所以才開單舉發。」、「（法官問：第一眼看到異議人
    的時候，異議人在做什麼？）異議人進到收費亭時，我就看
    到他了。」、「（法官問：當時他與前座乘客都沒有繫安全
    帶？）是的。」、「（法官問：你站立的位置距離收費亭多
    遠？）大約一公尺左右，當時我與收費亭的中間有張開單用
    的桌子。」等語，然本院訊問證人黃世賢為何於舉發單上註
    記「北向三車道收費員未見其停下找零錢」等語時，伊證稱
    ：「因異議人對我說他之前有拿一個五十元的零錢要繳費，
    但銅板掉下去了，所以他才解開安全帶要找銅板，所以我才
    問該收費站的小姐是否看到異議人停車找零錢的過程。」等
    語（以上證述均見本院97年8月22日訊問筆錄），由證人黃
    世賢上開詢問收費站人員之證述可知，證人黃世賢對異議人
    駕車進入收費站之過程並未全程目睹，否則何以對異議人進
    收費站後之舉措，尚須向收費站人員詢問。
  (二)另違規當日收費站之收費人員即證人甲○○係證述：「（法
    官問：證人丙○○○○有無問你什麼事情？）他問我有無看
    到異議人拿一個五十元的銅板繳費，我當下的反應是想說他
    的目的是否問我有無找駕駛人零錢，是否我少找十元給人，
    所以後來駕駛人來問我時，我就回答說我不是已經找了十元
    給你了嗎。」、「（法官問：丙○○○○還有無問你什麼事
    情？）我印象比較深的只有這個，其他我沒有印象了。」、
    「（法官問：該名駕駛有跟你問話嗎？內容是什麼？）有過
    來跟我問話，可是我沒有聽清楚他的問話內容，直覺反應就
    回說我十元不是已找給你了嗎，異議人說不是這樣，但他已
    往回走，沒有繼續追問，而且當時車子很多，聲音吵雜，且
    下一輛繳費車輛也已進來。」、「（法官問：當時警察所站
    位置為何？）如果我面對繳費的駕駛人，警察是站在我的左
    邊，至於是左邊的哪個位置，我無法確認。」、「（法官問
    ：當時有無聽到警察跟駕駛說為了什麼原因要他到旁邊停車
    的？）我沒有聽到他們的對話內容。」、「（法官問：是否
    知道本件違規的異議人當時是否有繫安全帶？）我對異議人
    有點印象，但不是很清楚，我收費時只會注意錢的事情，但
    人不會特別注意，所以沒有注意到他有無繫安全帶。」等語
    在卷（見本院97年8月22日訊問筆錄），由證人甲○○上開
    證述可知，距離異議人車輛較近之證人甲○○並未注意到異
    議人有駕車未繫安全帶之行為，而距離異議人車輛較遠之證
    人黃世賢卻能目睹異議人有駕車未繫安全帶之行為，此顯與
    常情有違，自難遽信；況證人黃世賢就異議人駕車進入收費
    站之過程，並未全程目睹，已如前述，自難僅以證人黃世賢
    之證述，而為異議人不利之認定。
  (三)再參以駕車應繫安全帶，否則屬於重大違規行為，易遭員警
    取締，為公眾所知之事實，而高速公路收費站常有員警站崗
    取締駕駛人違規行為，亦為一般駕駛人所明知，異議人豈有
    自曝明顯可見之違規行為而讓員警取締之理？故異議人辯稱
    當日經過收費站停車繳費時，為找零錢，才解開安全帶等語
    ，衡諸常情，亦非不可能。因此，證人即舉發員警黃世賢上
    開證述尚難使本院產生異議人確有上開違規行為之心證，此
    外，復查無其他積極證據足資證明異議人確有前述之違規行
    為，則移送機關徒以上述舉發違反道路交通管理事件通知單
    之記載，遽認異議人有上述之違規行為，自有未洽。從而，
    異議人抗辯稱其並無於上揭時、地駕車行駛於高速公路上，
    有駕駛人及前座乘客未繫安全帶之違規行為，尚屬有據。
五、綜上所述，證人即舉發員警黃世賢之證述有上述準確性之疑
    義，此外，卷存證據資料內並無其他任何積極證據足以證明
    異議人有上述之違規事實，本件異議人之違規事實即尚有合
    理之懷疑存在。是移送機關遽對異議人為前開裁決，即難認
    為允當，自應由本院將原處分撤銷，並為異議人不罰之諭知
    ，以資適法。
六、據上論斷，應依道路交通管理處罰條例第87條第2項、道路
    交通案件處理辦法第20條前段，裁定如主文。
中    華    民    國    97    年    9     月    11    日
                     交通法庭   法  官   陳淑勤
以上正本證明與原本無異。
如不服本裁定，應於送達後5日內，向本院提出抗告狀。
                                書記官   謝國欽
中    華    民    國    97    年    9     月    11    日


司法院資訊處製作；財團法人民間司法改革基金會備份。
